---
title: "Tarification Non-Vie - Modèle GLM Fréquence"
author: "Rachid Rachdi"
output: html_document
---

## 1. Présentation du projet

Ce projet modélise la fréquence de sinistres sur un portefeuille auto français 
à l'aide d'un GLM Poisson avec offset d'exposition.

Les données proviennent du package `CASdatasets` (freMTPL2freq).

## 2. Chargement des données

```{r setup, message=FALSE, warning=FALSE}
library(CASdatasets)
library(ggplot2)

data(freMTPL2freq)
freMTPL2freq$ClaimNb <- as.numeric(freMTPL2freq$ClaimNb)
freq <- freMTPL2freq[freMTPL2freq$VehAge <= 30 & freMTPL2freq$DrivAge <= 90, ]
```

Le dataset contient **`r nrow(freq)` contrats** après nettoyage.

## 3. Statistiques descriptives

```{r summary}
summary(freq[, c("ClaimNb", "Exposure", "BonusMalus", "DrivAge", "VehAge")])
```

Fréquence brute du portefeuille :

```{r frequence}
round(sum(freq$ClaimNb) / sum(freq$Exposure), 4)
```

## 4. Modélisation GLM Poisson

```{r modele}
modele1 <- glm(ClaimNb ~ VehPower + VehAge + DrivAge + BonusMalus + VehGas + Area,
               offset = log(Exposure),
               family = poisson(link = "log"),
               data = freq)

summary(modele1)$coefficients
```

## 5. Prédictions

```{r predictions}
freq$prediction <- predict(modele1, type = "response")
freq_filtre <- freq[freq$Exposure >= 0.5, ]
freq_filtre$freq_obs <- freq_filtre$ClaimNb / freq_filtre$Exposure
freq_filtre$freq_pred <- freq_filtre$prediction / freq_filtre$Exposure

plot(freq_filtre$freq_pred, freq_filtre$freq_obs,
     xlab = "Fréquence prédite",
     ylab = "Fréquence observée",
     main = "Prédictions vs Observations (Exposure >= 0.5)",
     pch = 16, col = rgb(0, 0, 1, 0.2))
abline(0, 1, col = "red")
```
## 6. Modèle de sévérité - GLM Gamma

La sévérité représente le coût moyen par sinistre. On utilise un GLM Gamma 
adapté aux distributions positives et asymétriques.

```{r severite}
data(freMTPL2sev)

# Jointure avec le dataset fréquence
sev <- merge(freMTPL2sev, freq, by = "IDpol")

# Filtrage des sinistres extrêmes (99ème percentile)
seuil <- quantile(sev$ClaimAmount, 0.99)
sev_filtre <- sev[sev$ClaimAmount <= seuil, ]

# GLM Gamma
modele_sev <- glm(ClaimAmount ~ VehPower + VehAge + DrivAge + BonusMalus + VehGas + Area,
                  family = Gamma(link = "log"),
                  data = sev_filtre)

summary(modele_sev)$coefficients
```

## 7. Prime pure

La prime pure est le produit de la fréquence prédite par la sévérité prédite.
Elle représente le coût espéré du risque par véhicule-année.

```{r prime_pure}
freq$sev_pred <- predict(modele_sev, newdata = freq, type = "response")
freq$prime_pure <- (freq$prediction / freq$Exposure) * freq$sev_pred

summary(freq$prime_pure)
```

```{r hist_prime}
hist(freq$prime_pure[freq$prime_pure < 500],
     breaks = 50,
     main = "Distribution de la prime pure (< 500€)",
     xlab = "Prime pure (€)",
     col = "steelblue")
```

## 8. Prime pure par tranche de Bonus-Malus

```{r prime_bm}
bm_tranches <- cut(freq$BonusMalus, breaks = seq(50, 230, by = 20))
prime_bm <- aggregate(prime_pure ~ bm_tranches, data = freq, FUN = mean)

barplot(prime_bm$prime_pure,
        names.arg = prime_bm$bm_tranches,
        main = "Prime pure moyenne par tranche de Bonus-Malus",
        xlab = "Bonus-Malus",
        ylab = "Prime pure moyenne (€)",
        col = "steelblue",
        las = 2)
```

La prime pure croît fortement avec le Bonus-Malus, confirmant que le modèle 
capte bien la segmentation du risque individuel.
