---
title: "Tarification Non-Vie - Modèle GLM Fréquence"
author: "Rachid Rachdi"
output: html_document
---

## 1. Présentation du projet

Ce projet modélise la fréquence de sinistres sur un portefeuille auto français 
à l'aide d'un GLM Poisson avec offset d'exposition.

Les données proviennent du package `CASdatasets` (freMTPL2freq).

## 2. Chargement des données

```{r setup, message=FALSE, warning=FALSE}
library(CASdatasets)
library(ggplot2)

data(freMTPL2freq)
freMTPL2freq$ClaimNb <- as.numeric(freMTPL2freq$ClaimNb)
freq <- freMTPL2freq[freMTPL2freq$VehAge <= 30 & freMTPL2freq$DrivAge <= 90, ]
```

Le dataset contient **`r nrow(freq)` contrats** après nettoyage.

## 3. Statistiques descriptives

```{r summary}
summary(freq[, c("ClaimNb", "Exposure", "BonusMalus", "DrivAge", "VehAge")])
```

Fréquence brute du portefeuille :

```{r frequence}
round(sum(freq$ClaimNb) / sum(freq$Exposure), 4)
```

## 4. Modélisation GLM Poisson

```{r modele}
modele1 <- glm(ClaimNb ~ VehPower + VehAge + DrivAge + BonusMalus + VehGas + Area,
               offset = log(Exposure),
               family = poisson(link = "log"),
               data = freq)

summary(modele1)$coefficients
```

## 5. Prédictions

```{r predictions}
freq$prediction <- predict(modele1, type = "response")
freq_filtre <- freq[freq$Exposure >= 0.5, ]
freq_filtre$freq_obs <- freq_filtre$ClaimNb / freq_filtre$Exposure
freq_filtre$freq_pred <- freq_filtre$prediction / freq_filtre$Exposure

plot(freq_filtre$freq_pred, freq_filtre$freq_obs,
     xlab = "Fréquence prédite",
     ylab = "Fréquence observée",
     main = "Prédictions vs Observations (Exposure >= 0.5)",
     pch = 16, col = rgb(0, 0, 1, 0.2))
abline(0, 1, col = "red")
```